【裁判字號】    88,上訴,2124
【裁判日期】    890510
【裁判案由】    公共危險
【裁判全文】
臺灣高等法院臺中分院刑事判決              八十八年度上訴字第二一二四號
    上  訴  人
    即  被  告  乙○○
    選任辯護人  蔡順居
    上訴人  即
    被告之配偶  丁○○○
右上訴人等因被告公共危險案件，不服臺灣南投地方法院八十八年度訴字第二二四號
中華民國八十八年八月三十一日第一審判決（起訴案號：臺灣南投地方法院檢察署八
十八年度偵字第三六三八號），提起上訴，本院判決如左：
      主  文
原判決撤銷。
乙○○放火燒燬現供人使用之住宅，處有期徒刑參年陸月。
      事  實
一、乙○○平時有酗酒之習性，於民國（下同）八十八年六月十三日上午十時三十分
    許，又因酗酒後處於精神耗弱之狀態中，竟認其父丙○○財產分配不公，而在南
投縣名間鄉新街村田寮巷四號其父母居住處正廳屋簷下，以打火機點燃厚紙板而
    引燃置於屋簷下之農藥噴霧機內之汽油，燒燬現供丙○○及其配偶甲○○夫婦使
    用之住宅，並致該正廳內之天花板、屋頂支撐瓦片之部份木條、正門板及窗戶遭
    焚燬，屋頂因瓦片掉落形成兩個大洞，使該房屋無法避風遮雨而不能供人住居。
二、案經南投縣警察局南投分局報請臺灣南投地方法院檢察署檢察官偵查起訴。
      理  由
一、訊據上訴人即被告乙○○坦承其平時有酗酒之習性，於案發當日亦有飲酒及酒醉
    ，而處於精神耗弱之狀態不諱。惟矢口否認有右揭公共危險之放火犯行，在本審
    言辭辯論期日前均辯稱：案發當時伊係在南投縣南投市○○路二○七巷二號家中
    ，並未放火燒房子；及至本審言辭辯論期日則以：伊雖有以打火機點火之行為，
    但當時係要以火燻躲在農藥噴霧機下之老鼠，並非故意要放火燒燬房屋云云。
二、然查，被告前揭放火之事實，業據證人即被告之母甲○○於警訊中陳述甚詳，核
    與證人即居住案發地點之鄰居己○○於警局及偵查中證述之情節相符，並有顯示
    現場住宅已經燒燬天花板、屋頂等處，屋頂因瓦片掉落形成兩個大洞，致無法避
    風遮雨而不能供人住居之照片八幀附卷可稽。被告選任辯護人認房屋仍未喪失主
    要效用，應為未遂犯乙節，殊無足取。又本件火災之發生，據南投縣名間消防分
    隊調查結果，係由被告拿打火機引燃厚紙板並引燃高壓噴霧機油箱汽油所致，有
    該分隊火災原因調查報告書一份在卷足憑。參以證人甲○○係被告之母，而據被
    告於偵查中所述，其與父母之間並無仇隙，衡情其母於警訊時應無虛構誣陷之理
    。而前開遭焚毀之房屋，係為被害人即被告之父丙○○所有，平日係供其夫婦居
    住使用乙節，亦據丙○○於原審供述無誤。
三、被告之母即證人甲○○事後於原審雖改稱未見到何人放火等語，惟以被告已於本
    審言辭辯論期日自承有以打火機點火之行為，則證人甲○○上述證詞，無非是事
    後疼子心切所為迴護之詞。再者，被告點火之農藥噴霧機下，縱使躲有老鼠，但
    老鼠之生性敏捷，一遇外力打擾，必然四處流竄，衡諸一般常情，應無以火燻之
    方法來滅鼠之道理。被告否認犯行所為之前開卸責辯解，不足遽採。本件事證明
    確，被告放火之犯行洵堪認定。
四、又被告平時確有酗酒之習性，案發當時且因酗酒後呈酒醉之狀態，此據被告之配
    偶丁○○○、被告之父丙○○、被告之母甲○○、鄰居己○○、該管南投縣警察
    局南投分局新佳派出所警員戊○○、南投縣名間鄉新街村村長庚○○等人於本審
    分別證述在卷，被告於案發當時之精神狀態既呈酒醉狀態，而為精神耗弱人，要
    無疑義。
五、核被告所為，係犯刑法第一百七十三條第一項放火燒燬現供人使用之住宅罪。被
    告犯罪時係精神耗弱人，依同法第十九條第二項規定，得予減輕其刑。原審判處
    被告罪刑，雖非無見，然查：被告平時即有酗酒之習性，案發當時且因酗酒後呈
    酒醉之狀態，係精神耗弱人，原審未斟酌及此，容有未合。被告上訴意旨否認犯
    罪，固無理由，然原審判決既有上開可議之處，自仍應由本院予以撤銷改判。爰
    審酌被告係因酗酒之惡習導致觸犯重典，犯罪所生損害之住宅經花費約新臺幣八
    千元修復（被告之父丙○○於本院供述）後即可再供居住使用，而被害人即其父
    母均有表示寬恕之意等一切情狀，爰依法減輕其刑二分之一，從輕判處有期徒刑
    參年陸月。
六、據上論斷，應依刑事訴訟法第三百六十九條第一項前段、第三百六十四條、第二
    百九十九條第一項前段，刑法第一百七十三條第一項、第十九條第二項，判決如
    主文。
七、本案經檢察官王雪惠到庭執行職務。
中      華      民  國    八十九     年      五       月     十     日
                                  臺灣高等法院臺中分院刑事第八庭
                                        審判長法  官  羅  得  村
                                              法  官  劉  榮  服
                                              法  官  古  金  男
右正本證明與原本無異。
如不服本判決應於收受送達後十日內向本院提出上訴書狀，其未述上訴之理由者並
得於提起上訴後十日內向本院補提理由書（均須按他造當事人之人數附繕本）。
                                              書記官  茆  亞  民
中      華      民      國    八十九     年      五       月    十二    日
附錄本案論罪科刑法條全文：
刑法第一百七十三條：
放火燒燬現供人使用之住宅或現有人所在之建築物、礦坑、火車、電車或其他供水、
陸、空公眾運輸之舟、車、航空機者，處無期徒刑或七年以上有期徒刑。
失火燒燬前項之物者，處一年以下有期徒刑、拘役或五百元以下罰金。
第一項之未遂犯罰之。
預備犯第一項之罪者，處一年以下有期徒刑、拘役或三百元以下罰金。
                          Ｑ


司法院資訊處製作；財團法人民間司法改革基金會備份。
